最高法院刑事裁定　　　　　　　　　 111年度台抗字第1141號
抗　告　人　趙映瑄



上列抗告人因偽造有價證券案件，不服臺灣高等法院中華民國11
1年7月26日駁回聲請再審之裁定（111年度聲再字第185號），提
起抗告，本院裁定如下：
    主  文
抗告駁回。
    理  由
一、刑事訴訟法第420條第1項第6款、第3項，關於以新證據聲請
    再審之「新規性」（或稱嶄新性、新穎性）要件，增訂新事
    實為再審原因、明訂新事實或新證據無涉事證之存在時點，
    至於新證據之「確實性」（或稱顯著性、明確性）要件，則
    兼採單獨評價或綜合評價之體例。是以，刑事訴訟法第 420
    條第1項第6款所稱新事實或新證據，除須具有未判斷資料性
    之「新規性」外，尚須具備單獨或與先前之證據綜合判斷，
    對於原確定判決認定之事實能產生合理懷疑，而足以動搖原
    確定判決所認定事實之「確實性」特性，二者均不可或缺，
    倘未兼備，自無准予再審之餘地。又法院認為無再審理由者
    ，應以裁定駁回之。經前項裁定後，不得更以同一原因聲請
    再審。法院認為聲請再審之程序違背規定者，應以裁定駁回
    之，同法第434條第1項、第3項、第433條前段亦定有明文。
二、本件抗告人趙映瑄因偽造有價證券案件，經原審法院108 年
    度上訴字第2865號判決，撤銷第一審科刑判決，改判論抗告
    人成年人故意對兒童犯偽造有價證券罪，處有期徒刑2 年，
    並為沒收宣告之判決確定（下稱「原確定判決」；抗告人對
    之提起第三審上訴，經本院110年度台上字第645號判決，認
    其上訴不合法律上程式而予駁回在案）。
三、原裁定依刑事訴訟法第433條前段（漏引第434條第1 項）規
    定，駁回抗告人對原確定判決再審之聲請，已就抗告人聲請
    意旨所指各節，逐一敘明下列各旨：
  ㈠原確定判決綜合卷證，說明如何得以認定抗告人犯兒童及少
    年福利與權益保障法第112條第1項前段、刑法第201條第1項
    之成年人故意對兒童犯偽造有價證券罪（想像競合犯刑法第
    201條第1項偽造有價證券罪），已詳述認定犯罪事實所憑之
    證據及理由，並無違反證據法則、經驗法則與論理法則。
  ㈡聲請意旨以原確定判決自偵審階段從未訊問趙○軍，漏未審
    酌趙○軍是否遭冒用名義簽發本票之事實，並執趙○軍陳述
    信函，主張為原確定判決未及調查斟酌之新事實、新證據。
    但抗告人前曾以同一原因聲請再審，經原審法院就其所述之
    原因事實認無再審理由，以110年度聲再字第302號裁定（下
    稱前案）駁回確定，抗告人執同一原因聲請再審，違反刑事
    訴訟法第434條第3項規定，自非合法。
  ㈢原確定判決係依證人陳○琴、趙○如、趙○安於偵訊之指述
    、原確定判決附表所示本票影本、本票裁定聲請狀、臺灣新
    北地方法院（下稱新北地院）簡易庭107 年度司票字第2660
    號裁定、民事抗告狀、新北地院民事庭107年度抗字第144號
    裁定、民事裁定確定證明書、民事強制執行聲請狀、新北地
    院民國000年00月00日新北院輝107司執菊字第000000號執行
    命令及抗告人之自白等相關事證相互勾稽，審認抗告人有上
    開犯行，並非單以抗告人之自白為唯一證據。又聲請意旨另
    以：處分行為不利於未成年子女，並非刑法上偽造有價證券
    情形，且於本票上未明確表示其為法定代理人而代簽或代為
    之意旨，不能推論抗告人即冒用趙○軍名義偽造有價證券等
    語，則屬抗告人就原確定判決所為事實認定，徒憑己意為不
    同之評價。
  ㈣趙○軍於案發時為3、4歲之兒童，抗告人當時究否係基於代
    理趙○軍之意思而為，乃抗告人之內心狀態，並非經由訊問
    趙○軍而可得悉，何況趙○軍嗣後所為陳述書，涉及抗告人
    以間接正犯犯有偽證之嫌，就形式上觀之，趙○軍調查與否
    ，不足以動搖原確定判決之認定，抗告人一再執此聲請再審
    ，於法未合。
  ㈤因認抗告人聲請再審部分不合法、部分無理由，應予駁回。
四、經核原裁定對於抗告人聲請再審意旨所執各詞，已詳敘如何
    認定不合法及無理由，聲請調查之證據如何認無調查必要等
    旨；所為論述，俱與卷內資料相符。揆諸首揭說明，於法並
    無不合。
五、抗告人之抗告意旨：趙○軍前次聲請與本次聲請已有年齡上
    差距，應將趙○軍之年齡、相關陳述表達能力，與抗告人之
    自述書等，與卷內原有證據綜合評價。趙○軍是否遭冒用名
    義簽發本票，此事實涉及抗告人罪名、量刑，原確定判決漏
    未調查。原確定判決並無法佐證抗告人「冒用趙○軍名義簽
    發本票作為擔保並行使之」之犯罪事實，缺乏趙○軍證詞為
    補強證據。抗告人自白有冒用趙○軍名義偽造本票，係為避
    免其承擔債務，實無冒用犯意。抗告人為趙○軍之法定代理
    人，自得代為意思表示，並代受意思表示，縱未明示以趙○
    軍之名義為之，依民法隱名代理之概念，非當然無效，不因
    處分行為不利於趙○軍，即反推為偽造等語。並未具體指摘
    原裁定有何違法或不當之處。且查，原審法院前案已說明抗
    告人並無代理趙○軍之真意，趙○軍之陳述信函如何不足為
    有利抗告人之認定，及聲請傳喚趙○軍並無調查必要等旨，
    而刑事再審制度以確定判決之「事實認定錯誤」為其規範核
    心，主要藉新事實及新證據為聲請要件，兼顧法律確定與安
    定性、真實與正義之保障。因此，即便明顯之法律適用錯誤
    ，並非再審客體，甚至違反證據取得或使用之禁止，亦無從
    依再審程序救濟。抗告意旨置原裁定論斷於不顧，就原裁定
    已為論駁之事項，任憑己意，再事爭辯，指其主張合於聲請
    再審要件，核為無理由，應予駁回。
據上論結，應依刑事訴訟法第412條，裁定如主文。
中    華    民    國   111    年    9     月    15    日
                  刑事第二庭審判長法  官  林  勤  純  
                                  法  官  蔡  新  毅  
                                  法  官  李  釱  任  
                                  法  官  周  盈  文  
                                  法  官  黃  斯  偉  
本件正本證明與原本無異
                                  書記官
中    華    民    國   111    年    9     月    19    日